【裁判字號】    98,台上,4689
【裁判日期】    980820
【裁判案由】    誣告
【裁判全文】
最高法院刑事判決            九十八年度台上字第四六八九號
上  訴  人  甲○○（原名陳要仲）
選任辯護人  陳德文律師
上列上訴人因誣告案件，不服台灣高等法院中華民國九十八年六
月十八日第二審判決（九十七年度上訴字第三三一一號，起訴案
號：台灣士林地方法院檢察署九十五年度偵續字第一八三號〈原
判決誤為九十三年度偵字第八一九六號〉），提起上訴，本院判
決如下：
    主  文
上訴駁回。
    理  由
按刑事訴訟法第三百七十七條規定，上訴於第三審法院，非以判
決違背法令為理由，不得為之。是提起第三審上訴，應以原判決
違背法令為理由，係屬法定要件。如果上訴理由書狀並未依據卷
內訴訟資料，具體指摘原判決不適用何種法則或如何適用不當，
或所指摘原判決違法情事，顯與法律規定得為第三審上訴理由之
違法情形，不相適合時，均應認其上訴為違背法律上之程式，予
以駁回。本件原判決認定上訴人甲○○（原名陳要仲）明知吳萬
來持有借據三紙，借款金額分別為新台幣（下同）五千萬元、六
千萬元及四千九百十萬元，均係上訴人自行出具，並親捺指印後
交付吳萬來收執。嗣吳萬來以其中五千萬元及六千萬元之借據、
抵押權設定契約書等資料，向台灣士林地方法院聲請拍賣上訴人
所有之不動產，上訴人竟意圖使吳萬來受刑事處分，具狀向台灣
士林地方法院檢察署誣指吳萬來偽造上開二紙借據，據以聲請強
制執行，詐取財物，涉有偽造文書及詐欺等罪嫌。復於該案偵查
中，追加告訴吳萬來偽造金額四千九百十萬元之借據等情。案經
檢察官偵查後，始查悉上情。爰維持第一審論處上訴人意圖他人
受刑事處分，向該管公務員誣告罪刑之判決，駁回其於第二審之
上訴，已敘明所憑之證據及認定之理由；從形式上觀察，並無判
決違背法令之情形存在。查原判決綜合台北市立聯合醫院（松德
院區）精神鑑定報告書、行政院國軍退除役官兵輔導委員會台北
榮民總醫院函，參酌上訴人在審判中對於法院所詢事項均能答覆
說明，足見其精神狀態正常，尚無刑事訴訟法第二百九十四條第
一項所定停止審判之事由。上訴意旨猶謂其欠缺為自己辯護之能
力，執以指摘原判決違法，難謂符合第三審上訴之法定要件。又
上訴人辯稱其係為圖免民事責任而申告，難認有意圖使他人受刑
事處分之故意云云，不足採信，亦與本院三十年上字第一八八六
號判例揭示之意旨不同，不得任意比附。而告訴人聲請法院強制
執行，乃權利之正當行使，不生正當防衛或緊急避難之問題，上
訴人執此置辯，尤無可取，判決內已逐一指駁。上訴意旨再持上
開陳詞，漫事爭執，並謂上訴人因無力提供擔保聲請停止執行程
序，僅能提出偽造文書之刑事告訴，以求救濟，避免財產遭強制
執行；又縱令前述三紙借據係上訴人所出具，亦有可能係上訴人
遺忘而提出告訴等各節，徒就原審採證認事職權之適法行使，暨
判決內已明白論斷之事項，或無關犯罪之枝節問題，憑己見任意
指摘，均與法律規定得為第三審上訴理由之違法情形，不相適合
。其上訴為違背法律上之程式，應予駁回。
據上論結，應依刑事訴訟法第三百九十五條前段，判決如主文。
中    華    民    國  九十八  年    八    月   二十   日
                      最高法院刑事第十庭
                          審判長法官  花  滿  堂
                                法官  黃  正  興
                                法官  陳  東  誥
                                法官  林  錦  芳
                                法官  洪  昌  宏
      本件正本證明與原本無異
                                      書  記  官
中    華    民    國  九十八  年    八    月  二十四  日
                                                Ａ


司法院資訊處製作；財團法人民間司法改革基金會備份。
